臺灣新北地方法院刑事判決
111年度金訴字第946號
公  訴  人  臺灣新北地方檢察署檢察官
被      告  李雲蘭



上列被告因違反洗錢防制法等案件，經檢察官提起公訴（111年
度偵字第623號），因被告於準備程序中就被訴事實為有罪之陳
述，本院合議庭裁定由受命法官獨任進行簡式審判程序，判決如
下：
    主  文
李雲蘭共同犯洗錢防制法第十四條第一項之洗錢罪，處有期徒刑
貳月，併科罰金新臺幣壹萬元，罰金如易服勞役，以新臺幣壹仟
元折算壹日。緩刑貳年。
    事實及理由
一、本件犯罪事實及證據，除犯罪事實欄一、第16至17行「以此
    方式幫助該犯罪集團向他人詐取財物」應更正補充為「使詐
    騙集團得用於詐取財物並掩飾、隱匿不法所得之去向」、倒
    數第3行「交付該詐騙集團成員」應更正為「或將部分款項
    轉帳至其他帳戶再提領，並將提領所得款項交付該詐騙集團
    成員」；證據部分補充「被告李雲蘭於本院準備程序及審理
    時之自白」外，餘均引用如附件檢察官起訴書之記載。
二、論罪科刑：
  ㈠核被告本案所為，係犯刑法第339條第1項之詐欺取財罪及洗
    錢防制法第14條第1項之洗錢罪。被告就上開犯行，與「陳
    遊寶生」具有犯意聯絡及行為分擔，為共同正犯；又被告利
    用不知情之友人李卿茂為本案犯行，係間接正犯。被告係以
    一行為同時犯刑法第339條第1項之詐欺取財罪及洗錢防制法
    第2條第2款、第14條第1 項之洗錢罪，為想像競合犯，應從
    一重論以洗錢罪。
  ㈡按犯洗錢防制法第14條、第15條之罪，在偵查或審判中自白
    者，減輕其刑，洗錢防制法第16條第2 項定有明文。被告於
    本院審理時，就其本案所犯洗錢罪犯行坦承不諱，爰依洗錢
    防制法第16條第2 項規定，減輕其刑。
　㈢爰審酌被告不思以正當途徑獲取財物，竟為貪圖輕易獲得金
    錢，共同參與本案詐欺取財犯行並製造犯罪金流斷點、掩飾
    或隱匿特定犯罪所得去向，致使告訴人陳梁堂難以追回遭詐
    欺金額，亦增加檢警機關追查詐欺集團其他犯罪成員之困難
    度，並影響社會治安及金融交易秩序，所為非是，復酌以被
    告犯罪之動機、目的、手段、犯罪所生損害、在本案中擔任
    角色及參與程度，兼衡被告犯罪後能坦承犯行之態度，且與
    告訴人成立調解並已依約履行完成（見本院卷第47、48頁）
    ，暨被告於本院審理時自陳高職肄業之教育程度、目前打零
    工維生、沒有人需要其扶養之生活狀況（見本院卷第96頁）
    等一切情狀，量處如主文欄所示之刑，並就罰金部分諭知易
    服勞役之折算標準。
　㈣被告前未曾因故意犯罪受有期徒刑以上刑之宣告，有臺灣高
    等法院被告前案紀錄表1 份附卷可稽，本院審酌被告因一時
    失慮致罹刑典，於本院審理期間已與告訴人達成調解並已依
    約給付完成，業於前述，且經告訴人表示願意給予被告自新
    之機會（見本院卷第47至48頁），堪認被告已盡力彌補其本
    案行為所生損害，確有悔意，信其經此偵審程式，應知所警
    惕而無再犯之虞，因認所宣告之刑以暫不執行為適當，爰依
    刑法第74條第1項第1款規定，併予宣告緩刑2 年，以啟自新
    。
三、沒收部分：
  ㈠按犯罪所得，屬於犯罪行為人者，沒收之；前二項之沒收，
    於全部或一部不能沒收或不宜執行沒收時，追徵其價額，刑
    法第38條之1第1項前段、第3項分別定有明文。次按基於「
    任何人不得保有不法行為之獲利」原則，對於因犯罪造成之
    財產利益不法流動，應藉由「沒收犯罪利得」法制，透過類
    似不當得利之衡平措施，使之回歸犯罪發生前的合法財產秩
    序狀態。從而若被害人因犯罪受害所形成之民事請求權實際
    上已獲全額滿足，行為人亦不再享有因犯罪取得之財產利益
    ，則犯罪利得沒收之規範目的已經實現，自無庸宣告犯罪利
    得沒收、追徵。
　2.經查，被告於本案犯行獲有報酬新臺幣（下同）1萬元，業
    據被告於本院供述在卷（見本院卷第86頁），為其犯罪所得
    ，惟考量被告與告訴人達成調解，且已於調解時當場給付1
    萬元，此有調解筆錄1份（見本院卷第47至48頁）在卷可佐
    ，等同其實際獲取之犯罪所得，應認被告已將犯罪所得實際
    合法發還告訴人，揆諸前開說明，爰依刑法第38條之1 第5 
    項規定，不予宣告沒收或追徵。　
據上論斷，應依刑事訴訟法第273條之1第1項、第299 條第1項前
段、第310條之2、第454條（本案採判決精簡原則，僅引述程序
法條），判決如主文。
本案經檢察官蕭擁溱偵查起訴，由檢察官林涵慧到庭執行職務。
中　　華　　民　　國　　111 　年　11 　　月　　28　　日
                  刑事第十七庭  法　官  黃俊雯
以上正本證明與原本無異
如不服本判決，應於收受送達後20日內向本院提出上訴書狀，其
未敘述上訴之理由者並得於提起上訴後20日內向本院補提理由書
「切勿逕送上級法院」。
                                書記官　游斯涵
中　　華　　民　　國　　111 　年   11 　　月　　29　　日
附錄本案論罪科刑法條全文：
中華民國刑法第339條
意圖為自己或第三人不法之所有，以詐術使人將本人或第三人之
物交付者，處5 年以下有期徒刑、拘役或科或併科50萬元以下罰
金。
以前項方法得財產上不法之利益或使第三人得之者，亦同。
前二項之未遂犯罰之。

洗錢防制法第14條
有第2條各款所列洗錢行為者，處7年以下有期徒刑，併科新臺幣
500 萬元以下罰金。
前項之未遂犯罰之。
前二項情形，不得科以超過其特定犯罪所定最重本刑之刑。